臺灣高等法院民事判決
上　訴　人　靖順營造有限公司
法定代理人　丙○○
訴訟代理人　林嫦芬律師
被　上訴人　臺北縣石門鄉公所
法定代理人　乙○○
訴訟代理人　甲○○
上列當事人間給付工程款事件，上訴人對於中華民國95年8月17
日臺灣士林地方法院95年度建字第3號第一審判決提起上訴，本
院於96年7月3日言詞辯論終結，判決如下：
    主      文
原判決關於駁回上訴人後開第二項之訴及訴訟費用之裁判均廢棄
。
被上訴人應給付上訴人新台幣伍拾貳萬貳仟零拾壹元及自民國
九十五年二月二十五日起至清償日止按年息百分之五計算之利息
。
其餘上訴駁回。
第一、二審訴訟費用由被上訴人負擔二分之一，餘由上訴人負擔
。
    事實及理由
壹、程序方面：
　　被上訴人未於言詞辯論期日到場，核無民事訴訟法第三百八
    十六條各款所列情事，爰依上訴人之聲請，由其一造辯論，而
    為判決。
貳、實體方面：
一、上訴人起訴主張：兩造於民國92年10月21日簽訂「石門鄉石
    門洞海岸地區環境改善工程」（下稱系爭工程）之工程採購
    契約（下稱系爭契約），工程總價為新臺幣（下同） 522萬
    元，經變更設計增減金額為511萬7,345元，原預定竣工日為
    93年1月31日，實際竣工日為93年4月26日，並於93年5月3日
    驗收合格。其於工程驗收完成後辦理請領尾款暨退還履約保
    證金事宜，詎被上訴人竟以伊應先繳納逾期懲罰性違約金計
    104萬4,000元及保固保證金15萬3,520元 ，始得領取尾款及
    辦理退還履約保證金。嗣兩造因伊逾期違約爭議事，經臺北
    縣政府採購爭議委員會以93調11046號調解成立 ，其內容略
    為：「一本案酌予增加工期18天」，據此則完工期限展延至
    93年2月18日。而在該完工期限屆至時 ，系爭工程中已有「
    石英磚地坪鋪面」施作完成，可供遊客行走、休憩；其餘未
    完工項目有：涼亭Ａ、涼亭Ｂ、花崗石階梯等，皆係在已完
    工工程範圍之外，獨立於不同區域，其施工動線並不影響已
    完工之石英磚地坪鋪面之使用。則依系爭契約第17條遲延履
    約第1 款約定：「逾期懲罰性違約金，以日為單位，乙方 (
    指上訴人) 如未依照本契約規定期限完工，應按逾期日數，
    每日依本契約價金總額3/1000計算逾期懲罰性違約金。但未
    完成履約之部分不影響其他已完成部分之使用者，得按未完
    成履約部分之本契約價金，每日依其1/1000計算逾期懲罰性
    違約金」，本件逾期違約金應以每日依未完成履約部分之工
    程款1/1000計算，則被上訴人尚應給付伊工程款71萬3,469
    元【計算式：511萬7,345元（總工程款）－25萬6,599元（
    石英磚地坪鋪面工程款）＝486萬0,746元（未完成履約部分
    之工程款）；486萬0,746元×1/1000×68＝33萬0,531元（
    違約金數額）；104萬4,000元－33萬0,531元＝71萬3,469元
    】等情，爰依法求為命被上訴人給付伊71萬3,469元 ，及自
    起訴狀繕本送達翌日起至清償之日止按年息5%計算之利息之
    判決 (原審判決駁回上訴人之請求，上訴人不服，提起上訴
    ) ，並於本院聲明：(一)原判決廢棄。(二)被上訴人應給付上訴
    人71萬3,469元 ，及自起訴狀繕本送達翌日起至清償日止按
    年息5%計算之利息。(三)第一、二審訴訟費用均由被上訴人負
    擔。
二、被上訴人未於言詞辯論期日到場，惟據其之前到場則以：系
    爭工程石英磚地坪鋪面迄至93年2月18日止，並未完工 ，尚
    有植草皮工程未施作，上訴人不得依系爭契約第17條第1 款
    約定主張以1/1000計算違約金。縱認石英磚地坪鋪面於契約
    期限屆至時業已完工，但因有施工圍籬且石英磚舖面上也堆
    有材料及廢棄物，周圍仍有其他工程施工中，遊客要進入使
    用石英磚舖面，必須穿越施工中的工地區域，進出極為不便
    ，且非常危險，勉強進入也容易踏到軟泥跌倒受傷，仍無上
    開契約條款之適用等語，資為抗辯。並答辯聲明：上訴駁回
    。
三、兩造不爭執之事實：
  (一)兩造於92年10月21日簽訂系爭契約，工程總價522 萬元，經
    變更設計增減金額為511萬7,345元，原預定竣工日為93年1
    月31日，實際竣工日為93年4 月26日，並於93年5月3日驗收
    合格。嗣兩造因上訴人逾期違約爭議事，經臺北縣政府採購
    爭議委員會以93調11046號調解成立，其內容略為：「 一本
    案酌予增加工期18天」，據此則完工期限展延至93年2 月18
    日。
  (二)系爭契約第17條遲延履約第1款約定 ：「逾期懲罰性違約金
    ，以日為單位，乙方(指上訴人)如未依照本契約規定期限完
    工，應按逾期日數，每日依本契約價金總額3/1000計算逾期
    懲罰性違約金。但未完成履約之部分不影響其他已完成部分
    之使用者，得按未完成履約部分之本契約價金，每日依其1/
    1000計算逾期懲罰性違約金。」
  (三)系爭工程現場為石門鄉海濱石門洞南側地坪及涼亭施作工程
    。其中彩晶石道路北側連接淡金公路，南側右轉經過涼亭Ａ
    可到達漁港，連接柏油路也可連接淡金公路。石英磚地坪西
    側有比地坪高出1.5公尺的人行步道，連接南側涼亭Ｂ1及北
    側涼亭Ｂ2 ，再繞到石門洞下，穿過花岡石階梯及車阻，也
    可到達淡金公路。人行步道有階梯可上下東側的石英磚地坪
    及西側的海岸。
  (四)迄至93年2 月18日完工期限，系爭工程除石英磚地坪鋪面（
    含石英磚間隙的植草皮）外，其餘工程均未完工。
  (五)石英磚地坪鋪面與石英磚間隙的植草皮，屬於同一工程項目
    ，必須全部完成，該部分始為完工。
  (六)施工期間圍籬情形：彩晶石道路南北兩側出入口，均吊掛黃
    色警示帶，並擺置阻隔的拒馬；西面海岸邊的人行步道上下
    階梯則僅設置警示帶，未設拒馬。
  (七)依監工日報記載，系爭工程僅有93年2 月25日及93年2 月27
    日有植草皮工程施作。
四、上訴人主張系爭工程石英磚地坪鋪面係於工程期限前之93年
    2 月16日完工，固提出擔任系爭工程監工之博允土木技師事
    務所93年6月9日博字第930609-1號函 (原審卷第93頁) 為證
    。惟查證人即前揭事務所派駐系爭工地之承辦人陳志銘證稱
    ：「這可能是我們的失查，但後來我們查閱監工日報表，在
    93 年2月16日以後確實還有施做其他像填土、植草皮的部分
    。……如果該工程包括植草皮的話，那就是在93年2 月25日
    完工。」（同上卷第102頁），並有系爭工程93年2月16日至
    同年月25日監工日報表10紙 (同上卷第105頁至第114頁) 在
    卷佐證，且其又證以：「經我查證後，石英磚舖面是在93年
    2月18日填土的，在93年2月25日植草皮的，所以照片應該是
    在93年2月18日至93年2月25日間拍攝的，但確定的日期不知
    道，照片上的填土是新填的。」等語 （同上卷第117頁），
    此亦有被上訴人於93年2月25日所拍攝之相片8幀 (同上卷第
    83-1頁至第90頁) 附卷足憑，益見系爭工程石英磚地坪鋪面
    完工日期確在工程期限93年2月18日之後 ，即系爭工程期限
    屆至之時，全部工程尚未完工。
五、按當事人主張之事實，經他造於準備書狀內或言詞辯論時或
    在受命法官、受託法官前自認者，無庸舉證。又自認之撤銷
    ，除別有規定外，以自認人能證明與事實不符或經他造同意
    者，始得為之。民事訴訟法第279條第1項、第3 項定有明文
    。查被上訴人雖於原審95年3 月27日提出民事答辯狀（同上
    卷第60頁）及95年4 月28日原審會同兩造現場勘驗時（同上
    卷第71頁背面），自認上訴人承包系爭工程中，石英磚地坪
    鋪面部分，於93年2 月18日工程期限屆至前業已完工（同上
    卷第71頁背面）；但嗣於95年5 月25日原審言詞辯論期日則
    否認前開自認，並提出照片4幀（同上卷第87～90頁） 及聲
    請訊問證人即擔任系爭工程監工之博允土木技師事務所承辦
    人員陳志銘，以證明該自認與事實不符，既經認定如前，被
    上訴人自認之撤銷，應屬有據。則其抗辯系爭工程石英磚地
    坪鋪面並未於93年2月18日工程期限前完工，堪信真實。
六、依系爭契約第17條遲延履約第1 款約定：「逾期懲罰性違約
    金，以日為單位，乙方如未依照本契約規定期限完工，應按
    逾期日數，每日依本契約價金總額千分之三計算逾期懲罰性
    違約金。但未完成履約之部分不影響其他已完成部分之使用
    者，得按未完成履約部分之本契約價金，每日依其千分之一
    計算逾期懲罰性違約金。」查系爭工程石英磚地坪鋪面之完
    工日期既在工程期限之後，即無所謂工程期限屆至時，其餘
    未完工部分不影響已完工之石英磚地坪鋪面使用之情事。從
    而，上訴人依系爭契約第17條第1款但書約定 ，主張未完工
    部分之違約金應按每日千分之一計算，即非有據。惟查被上
    訴人因上訴人遲延完工68日並未能舉證遲延完工有何損害，
    且上訴人就上開工程已大部分完工，本院審酌社會經濟狀況
    ，當事人所受損害等一切損害，爰依民法第252條規定 ，核
    減為每日依系爭契約價金總額千分之一‧五計算逾期懲罰性
    違約金為宜。次查本件違約金以契約總價千分之一‧五計算
    本件被上訴人可請求之違約金為52萬1969元 (5,117,345×1
    .5/1000 ×68=521,969)，而被上訴人尚有尾款104萬4000元
    尚未給付，扣除本件逾期懲罰性違約金52萬1969元，仍應給
    付工程款52萬2031元 (1,044,000-521,969=522,031)，上訴
    人在此範圍內之請求為有理由，應予准許，逾此部分之請求
    ，為無理由，不應准許。
七、綜上所述，上訴人本於系爭契約關係，請求被上訴人給付52
    萬2031元及自起訴狀繕本送達翌日 (即95年2月25日)起至清
    償日止按年息5%計算之利息，為有理由，自應准許，逾此部
    分之請求，為無理由，應予駁回。上開應准許部分，原審為
    上訴人敗訴之判決，自有未洽，上訴意旨指摘原判決此部分
    不當，求予廢棄改判，為有理由，爰由本院改判如主文第1
    、2項所示。上開不應准許部分 ，原審為上訴人敗訴之判決
    及駁回其假執行聲請，核無不合，上訴意旨指摘原判決此部
    分不當，求予廢棄改判，為無理由，應予駁回。
八、本件事證已臻明確，兩造其餘攻擊防禦方法及其他未經援用
    之證據，經斟酌，尚無礙於本院前述之認定，無一一論究之
    必要。
九、據上論結，本件上訴一部為有理由，一部無理由，依民事訴
    訟法第449條第1項、第450條、第463條、第385條第1項前段
    、第79條，判決如主文。
中　　華　　民　　國　　96　　年　　7 　　月　　17　　日
                    民事第13庭
                        審判長法　官  黃嘉烈
  　　　　　　　　　　　　　　法　官  高鳳仙
  　　　　　　　　　　　　　　法　官  許文章
正本係照原本作成。
不得上訴。
中　　華　　民　　國　　96　　年　　7 　　月　　18　　日
　　　　　　　　　　　　　　　書記官  陳明俐
